# 上市公司发行股份收购其母公司持有控股子公司少数股权

提问人：zylrjq 时间：2019-08-06 10:20:59
A 公司为上市公司持有其控股子公司B 公司 63.91% 的股份，A上市公司的母公司 C公司持有 B公司 20%的股份， 2018 年度A 上市公司通过重大资产重组发行股份收购 C公司持有 B 公司20%的股份， 2019 年 3 月份获得监管机构批准，请教陈版 A上市公司合并及单家的账务处理？
1 、A上市公司以收购少数股权
A 上市公司单体层面
借：长期股权投资-发行股份的价值
贷：股本
贷：资本公积
合并层面
发行完成月份模拟权益法
A 公司享有 B 公司（20%股权）净资产的价值与长期股权投资的差额调整资本公积
2 、同一控制下企业合并
A 上市公司单体报表层面
借：长期股权投资-发行股份的价值
贷：股本
贷：资本公积（与合并日 B 公司（20%）账面净资产的差额）
合并层面
视同自 B 公司成立以来 A 公司就享有 83.91% 股权，调整期初数据进行同一控制下企业合并

回答人：chenyiwei
虽然这是同一控制下的交易，但这是收购少数股权而不是企业合并，因此其会计处理的原则与一般的收购少数股权完全相同：
1 、A 公司个别报表层面，按所发行股份的公允价值计量新增的对子公司 B的投资成本，相应贷记股本和资本公积——股本溢价。
2 、A 公司合并报表层面：收购子公司少数股权按权益性交易处理，上述投资成本与取得子公司少数股权份额之间的差额调整合并报表的资本公积。但无需追溯调整前期比较数据。此前的少数股权比例仍为 36.09%。